臺灣桃園地方法院刑事判決
109年度訴字第204號
公  訴  人  臺灣桃園地方檢察署檢察官  
被      告  郭瀛豪


                    （現在法務部○○○○○○○○○○○執行中）
            鄧傑元




上列被告等因詐欺等案件，經檢察官提起公訴（108年度偵字第8
77、4784、5030、5766、5767、8953、11615、12845、13312、2
0347及31732號等），本院判決如下：
    主  文
郭瀛豪犯如附表二所示之罪，各處如附表二所示之刑，應執行有
期徒刑陸年貳月；扣案如附表四所示之物，均沒收。
鄧傑元犯如附表三所示之罪，處如附表三所示之刑。
郭瀛豪其餘被訴如附表六所示部分，均免訴。
    事  實
一、郭瀛豪（綽號「郭董」）於民國107年11月底結識黃喬暉（
    自稱「黃偉傑」，所涉詐欺等罪，另經臺灣高等法院臺中分
    院109年度金上訴字第1749號判決，並經最高法院110年度台
    上字第3336號判決確定），擔任黃喬暉所屬詐欺集團（下稱
    本案詐欺集團）之車手頭（郭瀛豪此部分所犯參與犯罪組織
    罪，非本案起訴、審判範圍，另經臺灣臺中地方法院108年
    度原金訴字第5號判決確定），負責將黃喬暉所交付如附表
    一所示人頭金融帳戶之提款卡及提款密碼等資料分配與提款
    車手，並依黃喬暉之指示，再指示各該車手前往領款，復於
    各該車手領款繳回後，扣除其與各該車手所應分得之報酬（
    共計提領金額4.5%，郭瀛豪可分得提領金額2.5%之報酬，實
    際提領車手可分得2%之報酬）後，再將餘款交與黃喬暉而層
    轉上繳本案詐欺集團核心成員，並於107年11月底至同年12
    月間，先後邀約邱玉梅、李筱梅、凌雅芳、吳敏幸、吳國宏
    （邱玉梅、李筱梅、凌雅芳、吳敏幸、吳國宏所犯詐欺等罪
    ，業經本院以109年度訴字第204號判決）及鄧傑元擔任提款
    車手。邱玉梅、吳敏幸明知所提領之款項係他人遭詐騙之贓
    款，且自人頭帳戶提領、轉交款項，將形成金流斷點，致難
    以追查，而掩飾、隱匿詐欺犯罪所得去向，仍允諾之；而李
    筱梅、凌雅芳、吳國宏及鄧傑元則依其等智識及一般社會生
    活通常經驗，能預見現今詐欺案件猖獗，且詐欺集團多以人
    頭帳戶匯入詐欺犯罪所得，並利用轉帳、提領、轉交等方式
    ，形成金流斷點，致難以追查，而掩飾、隱匿詐欺犯罪所得
    去向，仍任上開結果發生亦不違背其本意，亦允諾之。
二、郭瀛豪嗣即與黃喬暉、如附表二所示之各該提款車手及真實
    姓名年籍不詳之本案詐欺集團成員，共同意圖為自己不法所
    有，基於三人以上共同詐欺取財及掩飾、隱匿詐欺犯罪所得
    去向而洗錢等犯意聯絡；而鄧傑元亦與郭瀛豪、吳國宏、黃
    喬暉及真實姓名年籍不詳之本案詐欺集團成員，共同意圖為
    自己不法所有，基於三人以上共同詐欺取財及掩飾、隱匿詐
    欺犯罪所得去向而洗錢等犯意聯絡，為下列行為：
　㈠先由本案詐欺集團某等不詳成員，於如附表二、三所示時間
    ，以如附表二、三所示方式，分別向如附表二、三所示之人
    施以詐術，致如附表二、三所示之人陷於錯誤，誤信該等詐
    欺集團成員所佯稱之內容為真實，而依指示匯款如附表二、
    三所示之款項，至該等詐欺集團成員所掌控、指定如附表二
    、三所示之金融帳戶。
　㈡上開詐欺集團成員於見如附表二、三所示之人陷於錯誤，即
    經黃喬暉聯絡郭瀛豪，告知上開詐欺所得款項已匯入其等所
    掌控、如附表二、三所示之金融帳戶，而郭瀛豪於獲悉上開
    詐欺所得款項已匯入各該金融帳戶後，即指示如附表二、三
    所示之各該提款車手（即鄧傑元等人），以如附表二、三所
    示各該金融帳戶之提款卡，於如附表二、三所示時間，在如
    附表二、三所示地點，提領如附表二、三所示金融帳戶內之
    款項，經各該車手得款後交與郭瀛豪，再由郭瀛豪扣除其與
    各該車手所應分得之報酬後，將餘款交與黃喬暉而層轉上繳
    本案詐欺集團核心成員，形成金流斷點，致難以追查，而掩
    飾、隱匿本案詐欺犯罪所得之去向。
    理  由
壹、有罪部分（如附表二、三之部分）
一、證據能力部分：
  ㈠按被告以外之人於審判外之陳述，雖不符刑事訴訟法第159條
    之1至第159條之4之規定，而經當事人於審判程序同意作為
    證據，法院審酌該言詞陳述或書面陳述作成時之情況，認為
    適當者，亦得為證據；當事人、代理人或辯護人於法院調查
    證據時，知有第159條第1項不得為證據之情形，而未於言詞
    辯論終結前聲明異議者，視為有前項之同意，刑事訴訟法第
    159條之5定有明文。本判決下列認定事實所引用之被告以外
    之人於審判外所為之供述證據（包含人證與文書證據），檢
    察官、被告郭瀛豪及鄧傑元對於證據能力均未予爭執，且迄
    言詞辯論終結前亦未聲明異議（見本院〈下同〉訴字卷一，第
    459頁、第460頁；訴字卷五，第243至271頁），本院審酌上
    開證據資料製作時之情況，無違法、不當或顯不可信之狀況
    ，認為以之作為證據為適當，均得作為證據。
  ㈡本判決下列認定事實所引用之非供述證據，無證據證明係公
    務員違背法定程序取得之證據，且與本案待證事實具有自然
    之關聯性，均得作為證據。
二、認定事實所憑之證據及理由： 　
  ㈠上揭事實（如附表二之部分），業據被告郭瀛豪於警詢、偵
    訊、本院準備程序及審判中坦承不諱（見臺灣桃園地方檢察
    署〈下未註明者均同〉108年度偵字第5030號卷一，第5至6頁
    ；108年度偵字第877號卷一，第2至6頁、第130至131頁；10
    8年度偵字第2513號卷一，第43至47頁；108年度偵字第4784
    號卷一，第8至9頁、第11至12頁；108年度偵字第877號卷二
    ，第1至4頁、第11至13頁、第23至24頁、第37至38頁、第52
    至53頁；108年度偵字第8953號卷，第12至13頁；審訴字卷
    ，第312頁；訴字卷一，第375至379頁；訴字卷五，第270至
    271頁），並有：㊀證人即同案被告邱玉梅於警詢、偵訊、本
    院準備程序及審判中所陳（見107年度偵字第33190號卷，第
    5至7頁、第37至38頁、第70頁；108年度偵字第8953號卷，
    第4至5頁；108年度偵字第5767號卷一，第34至40頁；108年
    度偵字第4784號卷一，第62至63頁；訴字卷二，第181至183
    頁、第425至426頁、第459至466頁；訴字卷三，第200頁、
    第321頁）、㊁證人即同案被告李筱梅於警詢、偵訊、本院準
    備程序及審判中所陳（見108年度偵字第2513號卷一，第5至
    8頁、第9至10頁、第13至14頁；108年度偵字第2513號卷二
    ，第88至90頁；訴字卷一，第382至383頁、第452至453頁；
    訴字卷三，第200頁、第320頁）、㊂證人即同案被告凌雅芳
    於警詢、偵訊、本院準備程序及審判中所陳（見108年度偵
    字第877號卷一，第139至142頁；108年度偵字第2559號卷，
    第38至41頁；108年度偵字第12845號卷，第24至25頁；臺灣
    臺中地方檢察署108年偵字第14538號卷，第161至163頁；訴
    字卷一，第382頁、第458至459頁；訴字卷三，第162頁、第
    201頁、第321至322頁）、㊃證人即同案被告吳敏幸於警詢、
    偵訊、本院準備程序及審判中所陳（見108年度偵字第2504
    號卷，第5至7頁；108年度偵字第5030號卷一，第51至53頁
    、第54至56頁；108年度偵字第5767號卷一，第115至122頁
    ；108年度偵字第877號卷一，第150至152頁；訴字卷一，第
    457至458頁；訴字卷三，第200頁、第320頁）、㊄證人即同
    案被告吳國宏於警詢、偵訊、本院準備程序及審判中所陳與
    所證（見108年度偵字第12432號卷，第4至7頁、第82至83頁
    ；108年度偵字第20347號卷，13至14頁；訴字卷一，第381
    頁、第455至457頁；訴字卷三，第162頁、第200頁、第320
    頁；訴字卷五，第235至242頁）、㊅證人即同案被告鄧傑元
    於警詢、偵訊、本院準備程序及審判中所陳（見108年度偵
    字第11615號卷，第5至7頁；108年度偵字第20347號卷，第3
    至7頁；108年度偵字第11615號卷，第68至69頁；訴字卷一
    ，第379至381頁、第453至455頁；訴字卷五，第78頁、第14
    1至143頁、第269至271頁）、㊆證人即同案被告黃秉仁於警
    詢、本院準備程序及審判中所陳（見108年度偵字第4784號
    卷一，第103至104頁；訴字卷一，第290至294頁、第371至3
    73頁；訴字卷三，第326至327頁）、㊇證人即另案被告黃喬
    暉於警詢、偵訊及本院審判中所陳與所證（見臺中市政府警
    察局中市警刑科字第1080018456號刑案偵查卷宗，第7至15
    頁；臺灣臺中地方檢察署108年偵字第14538號卷，第121至1
    23頁；訴字卷三，第91至98頁）在案可佐，復有如附表二所
    示其餘各該證據在卷可稽，足證被告郭瀛豪上開出於任意性
    之自白與事實相符。
　㈡訊據被告鄧傑元固坦承其有事實欄（如附表三之部分）所載
    之客觀行為等情不諱，惟矢口否認有何詐欺、洗錢等犯行，
    辯稱：當時郭瀛豪叫我領錢，沒有說是領什麼錢，是臨時叫
    我去領錢的；我真的不知道這什麼錢，我沒有得到任何報酬
    ，當時確實有覺得怪怪的，因為那時候我問郭瀛豪，他跟我
    講說是他賭博贏來的錢，叫我幫他領一下，我沒有做任何思
    考，就去幫他領錢，我根本沒有跟他講到代價；我跟郭瀛豪
    的朋友吳國宏比較熟，吳國宏跟郭瀛豪買假鑽戒，我是陪吳
    國宏他們去的，因此認識郭瀛豪，因為我們買到郭瀛豪的假
    鑽戒，要去找郭瀛豪索賠，我們戒指要還郭瀛豪，請他退錢
    給我們，然後郭瀛豪就在跟他們講，我只是陪同去的，我只
    知道他們是要去要錢而已；當時郭瀛豪同意退錢給吳國宏，
    郭瀛豪就給我卡片叫我去領錢，我想說是要退錢給我朋友吳
    國宏，因為我是陪同去，吳國宏怕郭瀛豪跑掉，所以吳國宏
    也叫我去幫郭瀛豪領錢等語（見訴字卷五，第141至142頁、
    269至270頁）。經查：
　㊀被告鄧傑元有事實欄（如附表三之部分）所載之客觀行為等
    情，業據被告鄧傑元於警詢、偵訊、本院準備程序及審判中
    所是認（見108年度偵字第11615號卷，第5至7頁；108年度
    偵字第20347號卷，第3至7頁；108年度偵字第11615號卷，
    第68至69頁；訴字卷一，第379至381頁、第453至455頁；訴
    字卷五，第78頁、第141至143頁、第269至271頁），並有：
    ①證人即同案被告郭瀛豪於本院準備程序、審判中所陳與所
    證（見訴字卷一，第375至379頁；訴字卷三，第99至110頁
    、第157至161頁；訴字卷五，第270至271頁）、②證人即同
    案被告吳國宏於警詢、偵訊、本院準備程序及審判中所陳與
    所證（見108年度偵字第12432號卷，第4至7頁、第82至83頁
    ；108年度偵字第20347號卷，13至14頁；訴字卷一，第381
    頁、第455至457頁；訴字卷三，第162頁、第200頁、第320
    頁；訴字卷五，第235至242頁）在案可佐，復有如附表三所
    示其餘各該證據在卷可稽，是此部分之事實，首堪認定。
　㊁按刑法上之故意，分直接故意（確定故意）與間接故意（不
    確定故意），行為人對於構成犯罪之事實，明知並有意使其
    發生者，為直接故意，行為人對於構成犯罪之事實，預見其
    發生而其發生並不違背其本意者，為間接故意，此觀刑法第
    13條之規定甚明。再查：
　　⑴金融帳戶乃個人理財工具，具強烈屬人性及隱私性，自以
      本人保管使用為原則，且依我國現狀，申設帳戶並無任何
      特殊限制，並可於不同金融機構申請數個帳戶使用，又金
      融機構眾多，自動櫃員機亦非難以覓得，一般人均可自由
      提領款項，是倘非欲為不法行為，或有密切或特殊信賴之
      關係，或因一時急需等例外之突發情由，任何人當無使用
      他人帳戶或委請他人代為提款之理。又近年來詐欺集團利
      用人頭帳戶詐騙他人財物並旋即提領、轉匯、轉交以逃避
      查緝之案件屢見不鮮，復廣為媒體報導並幾經政府宣傳，
      此當為具有正常智識者在一般社會生活中所應有之認識。
      況倘將款項隨意匯入他人帳戶內，將有遭人提領一空招致
      損失之風險，又若任意委請他人代為提款，亦將有遭人侵
      吞款項之可能，故若帳戶內之款項來源正當，實無將款項
      匯入他人帳戶或委請他人代為提領後交付與己之必要，是
      若遇刻意將款項匯入他人帳戶，或委託他人代為提領款項
      之情形，依一般人之社會生活經驗，即當心生合理懷疑該
      等款項可能係詐欺所得等不法來源，且該等不法來源於提
      領、轉匯、轉交後，將難以追查而掩飾、隱匿去向。
　　⑵被告鄧傑元為74年生，國中肄業，有其個人戶籍資料查詢
      結果在卷可稽（見108年度偵字第20347號卷，第12頁），
      自陳從事臨時工，有其他前科紀錄（見108年度偵字第203
      47號卷，第6頁；卷附臺灣高等法院被告前案紀錄表參照
      ），堪認其係智識正常且具一定社會歷練之成年人。而被
      告鄧傑元於本院審判中自陳：我跟郭瀛豪的朋友吳國宏比
      較熟，吳國宏跟郭瀛豪買假鑽戒，我是陪吳國宏他們去的
      ，因此認識郭瀛豪；當時確實有覺得怪怪的等語如前（見
      訴字卷五，第141至142頁），且依證人即同案被告郭瀛豪
      於本院審判中之所證，同案被告郭瀛豪有將「依其指示以
      提款卡領錢可得提款金額2%之佣金，及提領之款項為國外
      博奕款項」等節告知其委請之被告鄧傑元等提款者（見訴
      字卷一，第377頁；訴字卷三，第99至102頁）。是被告鄧
      傑元與同案被告郭瀛豪前既無密切或特殊信賴之關係，倘
      同案被告郭瀛豪非欲為不法行為，豈有任意委請他人代為
      提款並告知可獲得佣金之理，且被告鄧傑元經同案被告郭
      瀛豪委請代為提款時，亦自知有異，則其對於提領之款項
      可能係詐欺所得等不法來源，及該等款項於提領、轉交後
      ，將難以追查而掩飾、隱匿去向等情，自難諉為不知，詎
      仍為之，自堪認其主觀上具有詐欺取財及掩飾、隱匿詐欺
      犯罪所得去向而洗錢等不確定故意。
　　⑶況依證人即同案被告吳國宏於本院審判中所證及同案被告
      郭瀛豪所陳，同案被告郭瀛豪固有因販售假鑽石乙事，與
      被告鄧傑元、同案被告吳國宏同行之友人商談，並於商談
      過程中，委請被告鄧傑元及同案被告吳國宏代為提款，然
      提款之原因與假鑽石乙事並無關係，且被告鄧傑元係經同
      案被告郭瀛豪委請代為提款，而非經由同案被告吳國宏之
      所託（見訴字卷五，第235至243頁），是被告鄧傑元前揭
      所辯，已難認有據。又參以被告鄧傑元當時係經同案被告
      吳國宏騎乘機車搭載前往提款，並與同案被告吳國宏分別
      在不同提款機、以不同金融帳戶提款卡提領不同款項等情
      ，有卷附如附表二編號㈥及附表三編號㈠所示證據可憑，且
      被告鄧傑元於警詢時亦自陳其於107年12月3日，除如附表
      三編號㈠所載之提領行為外，另於當日13時44分至45分許
      ，以如附表一編號㈩所示金融帳戶之提款卡，在桃園市○○
      區○○路0段000號之八德區農會瑞豐辦事處之自動櫃員機提
      領現金5萬元等情（見108年度偵字第20347號卷，第3至5
      頁），復有該等提領之監視器錄影擷取畫面在卷可參（見
      108年度偵字第20347號卷，第23至24頁），是倘同案被告
      郭瀛豪果因一時急需而有賴他人代為提款，當無分別委請
      被告鄧傑元及同案被告吳國宏，以不同金融帳戶提款卡至
      不同地點提款之必要，堪認同案被告郭瀛豪實係欲為不法
      行為，而無因一時急需而有賴被告鄧傑元等人代為提款之
      情形。從而，被告鄧傑元與同案被告郭瀛豪前既無密切或
      特殊信賴之關係，同案被告郭瀛豪又非因一時急需他人代
      為提款，倘非欲為不法行為，豈有任意委請他人代為提款
      並支付佣金之理，而被告鄧傑元亦自知有異，詎仍為之，
      與同案被告吳國宏分別在不同提款機、以不同金融帳戶提
      款卡提領不同款項，益徵其主觀上具有詐欺取財及掩飾、
      隱匿詐欺犯罪所得去向而洗錢等不確定故意。
　　⑷參以現今詐欺集團之常見分工方式，通常先由詐欺集團機
      房成員以通訊軟體或電話詐騙被害人，於見被害人陷於錯
      誤而依指示匯款至指定帳戶或依指示攜帶財物至指定之地
      點後，即聯繫並指示取款人員將匯入款項提領或至現場向
      被害人收取財物，再由數人將財物層轉上繳詐欺集團核心
      成員。而本案詐欺等犯行之參與者，依被告鄧傑元所接觸
      者，既有同案被告郭瀛豪、同案被告吳國宏，是本案此部
      分現所知之參與者，已達3人，此情核與上述一般詐欺集
      團取款犯罪之多人分工模式相符。則被告鄧傑元依其參與
      本案流程之所知，其主觀上就本案犯行係由3人以上共同
      為之乙節，自難謂全無認識，詎仍為之，自堪認其主觀上
      具有三人以上共同詐欺取財及掩飾、隱匿詐欺犯罪所得去
      向而洗錢等不確定故意。
  ㈢綜上，本案事證明確，被告郭瀛豪、鄧傑元犯行均堪認定，
    應依法論科。
三、論罪：
　㈠核被告郭瀛豪、鄧傑元所為，均係犯刑法第339條之4第1項第
    2款之三人以上共同詐欺取財罪、違反洗錢防制法第14條第1
    項之一般洗錢罪。
　㊀被告郭瀛豪與另案被告黃喬暉、如附表二所示之提款者及本
    案詐欺集團其他成員，就上開犯行（如附表二所示），有犯
    意聯絡及行為分擔，為共同正犯。被告鄧傑元與同案被告郭
    瀛豪、吳國宏、另案被告黃喬暉及本案詐欺集團其他成員，
    就上開犯行（如附表三所示），有犯意聯絡及行為分擔，為
    共同正犯。
　㊁被告郭瀛豪指示如附表二所示之各該提款者提領本案詐欺犯
    罪所得，及後續收取款項及上繳而洗錢等舉動，在自然意義
    上雖非單一行為，然均係基於確保本案詐欺犯罪所得之單一
    意思，且於密接時間而為，手段相衍承繼，均為其犯罪歷程
    實行之一環，各行為難以強行分離，又有行為局部重疊合致
    之情形，在刑法之評價上，以合為包括一行為予以評價為當
    ，是應分別論以接續犯。而被告鄧傑元所為提領本案詐欺犯
    罪所得及後續上繳而洗錢等舉動，在自然意義上雖非單一行
    為，然係基於確保本案詐欺犯罪所得之單一意思，且於密接
    時間而為，手段相衍承繼，均為其犯罪歷程實行之一環，各
    行為難以強行分離，又有行為局部重疊合致之情形，在刑法
    之評價上，以合為包括一行為予以評價為當，亦應論以接續
    犯。
　㊂被告郭瀛豪、鄧傑元分別以一行為，觸犯三人以上共同詐欺
    取財及一般洗錢等罪名，均為想像競合犯，依刑法第55條前
    段規定，分別從一重即刑法第339條之4第1項第2款之三人以
    上共同詐欺取財罪處斷。　　
　㊃被告郭瀛豪所犯上開11罪，犯意各別，行為互殊，應分論併
    罰。　
　㈡公訴意旨雖漏未論及洗錢防制法第14條第1項之一般洗錢罪，
    然因此部分與檢察官起訴三人以上共同詐欺取財等部分，有
    想像競合犯之裁判上一罪關係，為起訴效力之所及，並經本
    院當庭告知被告郭瀛豪、鄧傑元所涉上開罪名（見訴字卷三
    ，第90至91頁、第154至155頁；訴字卷五，第77頁、第234
    頁），是無礙於其等訴訟防禦權之行使，本院自得併予論斷
    。
　㈢公訴意旨雖認被告郭瀛豪就事實欄二、附表二編號㈡（對應起
    訴書附表一編號1）所為，另涉犯刑法第339條之4第1項第1
    款之冒用政府機關或公務員名義詐欺取財罪嫌。然衡以現今
    詐欺集團所採取之詐欺手法多元，非必以冒用政府機關或公
    務員名義之方式為之，此觀如附表二所示之其餘詐欺方式，
    非均係以冒用政府機關或公務員名義之方式即明，況被告郭
    瀛豪本人於本案並未有冒用政府機關或公務員名義之行為，
    且其於本案整體犯罪流程中所位居之角色，係負責指示車手
    以提款卡提領款項並上繳款項之車手頭，既非以電話或通訊
    軟體向被害人直接施以詐術之人，自未必知悉具體之詐欺方
    式為何，又無積極證據證明其為集團核心成員而知悉全部犯
    罪計畫，自難認被告郭瀛豪上開所為，係犯刑法第339條之4
    第1項第1款之冒用政府機關或公務員名義詐欺取財罪。從而
    ，公訴意旨此部分之所認，容有未洽，惟此僅係加重要件之
    刪減，尚不生變更起訴法條之問題，併此說明。
四、科刑：
  ㈠被告郭瀛豪於本院審判中就本案犯罪事實均坦承不諱，就洗
    錢犯行之部分，原雖應依洗錢防制法第16條第2項減輕其刑
    ，然因想像競合犯從一重即刑法第339條之4第1項第2款之三
    人以上共同詐欺取財罪處斷，且該重罪無相對應之法定減輕
    事由，自無以依洗錢防制法第16條第2項規定減輕其刑，僅
    由本院於後述量刑時併予審酌此情（最高法院110年度台上
    字第5409號、第4236號判決意旨參照）。
　㈡爰以行為人之責任為基礎，審酌被告郭瀛豪、鄧傑元均為心
    智健全之成年人，當能判斷所為係侵害他人財產權之犯罪，
    極可能致被害人之積蓄化為烏有，並使被害人及警方難以追
    查，竟為本案犯行，所為均殊值非難；惟念被告郭瀛豪犯後
    尚能坦認犯行，並能指證另案被告黃喬暉所為犯行，而被告
    鄧傑元雖置辯如前，然對於其所為之客觀行為亦供承在案，
    均非全無悔意；復兼衡其等各自於本案整體犯罪流程中所位
    居之角色，審酌本案之犯罪動機、目的、手段、所生損害，
    嗣均未能賠償被害人而實質填補被害人所受損害，及各自於
    警詢時自陳之職業、教育程度、家庭經濟狀況暨各自素行所
    彰顯之品行（參見臺灣高等法院被告前案紀錄表）等一切情
    狀，分別量處如主文所示之刑，並就被告郭瀛豪所犯之罪整
    體評價應受非難及矯治之程度，定應執行刑如主文，以示懲
    儆。
　㈢公訴意旨雖認被告鄧傑元前因違反毒品危害防制條例案件，
    經臺灣新北地方法院106年度簡字第8512號判決處有期徒刑3
    月確定，於107年9月25日執行完畢，於徒刑執行完畢5年以
    內，故意再犯本案有期徒刑以上之罪，為累犯，應依刑法第
    47條第1項規定加重其刑。然本院審酌被告鄧傑元上開前案
    與本案之犯罪型態不同，犯罪之動機、手段有間，參酌司法
    院釋字第775號解釋及最高法院110年度台上大字第5660號裁
    定意旨，認此部分尚無以依刑法第47條第1項規定加重其刑
    ，爰不依此加重其刑。惟前案紀錄既屬刑法第57條第5款所
    定「犯罪行為人之品行」之科刑輕重審酌事項，業經本院衡
    酌如上，附此敘明。
五、沒收與否之說明：
  ㈠供犯罪所用之物：
　㊀扣案如附表四編號㈢所示IPhone手機1支，為被告郭瀛豪所有
    、供其本案犯罪聯絡所用乙情，業據被告郭瀛豪於警詢、偵
    訊及本院審判中所是認（見108年度偵字第877號卷一，第3
    頁；108年度偵字第877號卷二，第2頁、第12至13頁、第38
    頁；訴字卷五，第257頁），並有臺中市政府警察局刑事警
    察大隊搜索扣押筆錄及扣押物品目錄表在卷可憑（見108年
    度偵字第877號卷一，第60至62頁），爰依刑法第38條第2項
    前段之規定，宣告沒收。
　㊁扣案如附表四編號㈠、㈡所示筆記型電腦及讀卡機各1台，被告
    郭瀛豪於本院審判中雖辯稱與本案無關等語（見訴字卷五，
    第257頁），惟其於警詢時已自陳：係用以檢視提領後之提
    款卡是否能再繼續使用，若能繼續使用則拍照傳給黃老闆（
    即另案被告黃喬暉），即是俗稱的「洗車」，若不能使用會
    通知黃老闆，並依指示銷毀等語（見108年度偵字第877號卷
    一，第5至6頁），又於偵訊時自陳曾使用扣案筆記型電腦操
    作讀卡機乙情（見108年度偵字第877號卷一，第131頁），
    是其於審判中之所辯，核與其先前所陳牴觸，已難採信。再
    參以其於本院審判中僅泛稱上開扣案物與本案無關，然其於
    偵查中尚能具體陳明使用之方式及目的，核其於偵查中所陳
    之內容，亦與一般詐欺集團成員為求順利取款之常見確認作
    為相符，是應以其於偵查中所陳之內容為可採，又佐以上開
    扣案筆記型電腦、讀卡機與前開扣案IPhone手機，為被告郭
    瀛豪同時經警搜扣乙情，有臺中市政府警察局刑事警察大隊
    搜索扣押筆錄及扣押物品目錄表在卷可憑（見108年度偵字
    第877號卷一，第60至62頁），堪認上開扣案筆記型電腦、
    讀卡機亦為被告郭瀛豪所有、供其本案犯罪所用之事實。從
    而，扣案如附表四編號㈠、㈡所示筆記型電腦及讀卡機各1台
    ，均應依刑法第38條第2項前段之規定，宣告沒收。
　㈡犯罪所得：　
　㊀查本案各該車手於提款後先將款項交與被告郭瀛豪，再由被
    告郭瀛豪扣除其與各該車手所應分得之報酬（共計提領金額
    4.5%，被告郭瀛豪可分得提領金額2.5%之報酬，實際提領車
    手可分得2%之報酬）後，將餘款交與另案被告黃喬暉等情，
    業據被告郭瀛豪於警詢、偵訊、本院準備程序時陳明在案（
    見108年度偵字第877號卷一，第4頁、第131頁；108年度偵
    字第4784號卷一，第12頁；108年度偵字第877號卷二，第2
    頁、第13頁、第24頁；108年度偵字第8953號卷，第12頁；
    訴字卷一，第375至379頁），並有證人即另案被告黃喬暉於
    偵訊及本院審判中所陳與所證在案可佐（見臺灣臺中地方檢
    察署108年偵字第14538號卷，第122頁；訴字卷三，第94頁
    ），是被告郭瀛豪與各該車手（如附表二所示）本案可分得
    之總報酬，應如附表五所載，共3萬3,120元（計算式：73萬
    6,000元×4.5%）。然被告郭瀛豪另案業經臺灣臺中地方法院
    108年度原金訴字第5號判決諭知沒收犯罪所得7萬5,000元，
    則若以該案與本案之總提領金額計算之（73萬6,000元＋69萬
    4,000元＝143萬元），被告郭瀛豪與各該車手可分得之總報
    酬，應為6萬4,350元（計算式：143萬元×4.5%），縱被告郭
    瀛豪未依約給付各該車手可分得之報酬，其實際所獲取之犯
    罪所得，應仍已為另案諭知沒收之犯罪所得所涵蓋，如再於
    本案諭知沒收、追徵上開犯罪所得，容有雙重剝奪財產之情
    ，顯有過苛之虞，爰依刑法第38條之2第2項規定，不另宣告
    沒收及追徵。
　㊁查本案各該車手於提款後先將款項交與被告郭瀛豪，再由被
    告郭瀛豪扣除其與各該車手所應分得之報酬後，將餘款交與
    另案被告黃喬暉等情，雖已如前所述，然被告鄧傑元否認其
    有因此獲得報酬（見訴字卷五，第141至142頁），且被告郭
    瀛豪於本院準備程序時另陳稱：他們全部人都領回來後，我
    全部彙整款項再從中拿4.5%下來，剩下的交回給「黃偉傑」
    ，之後再分2%的錢給幫我提領的人，但有時候太忙會忘記了
    等語（見訴字卷一，第379頁），是被告鄧傑元前揭所辯其
    未因此獲得報酬乙節，尚非全無可能，本案復查無其他積極
    證據足認被告鄧傑元有因本案實際分得不法利得，自無從為
    沒收之宣告。
貳、免訴部分（如附表六之部分） 　　
一、公訴意旨另以：被告郭瀛豪與如附表六所示之各該提款車手
    及另案被告黃喬暉所屬之本案詐欺集團成員，共同意圖為自
    己不法所有，基於三人以上共同詐欺取財、冒用政府機關或
    公務員名義詐欺取財等犯意聯絡：
　㈠先由本案詐欺集團某等不詳成員，於如附表六所示時間，以
    如附表六所示方式，分別向如附表六所示之人施以詐術，致
    如附表六所示之人陷於錯誤，誤信該等詐欺集團成員所佯稱
    之內容為真實，而依指示匯款如附表六所示之款項，至該等
    詐欺集團成員所掌控、指定如附表六所示之金融帳戶。
　㈡上開詐欺集團成員於見如附表六所示之人陷於錯誤，即聯絡
    被告郭瀛豪，告知上開詐欺所得款項已匯入其等所掌控、如
    附表六所示之金融帳戶，而被告郭瀛豪於獲悉上開詐欺所得
    款項已匯入各該金融帳戶後，即指示如附表六所示之各該提
    款車手，以如附表六所示各該金融帳戶之提款卡，於如附表
    六所示時間，在如附表六所示地點，提領如附表六所示金融
    帳戶內之款項，經各該車手得款後交與被告郭瀛豪，再由被
    告郭瀛豪扣除其與各該車手所應分得之報酬後，將餘款交與
    另案被告黃喬暉。
　㈢因認被告郭瀛豪涉犯刑法第339條之4第1項第2款之三人以上
    共同詐欺取財及同法第339條之4第1項第1款之冒用政府機關
    或公務員名義詐欺取財等罪嫌。　　
二、按案件曾經判決確定者，應諭知免訴之判決，刑事訴訟法第
    302條第1款定有明文。次按實質上一罪或裁判上一罪案件，
    倘已經起訴之顯在事實業經判決有罪確定者，縱法院於裁判
    時不知尚有其他潛在事實，其效力仍及於未起訴之其餘潛在
    事實，此即既判力之擴張（最高法院103年度台上字第2249
    號判決意旨參照）。
三、經查：公訴意旨所指此部分（即如附表六之部分）之事實，
    業經臺灣臺中地方檢察署檢察官於108年9月29日偵查終結提
    起公訴，嗣經臺灣臺中地方法院108年度原金訴字第5號判決
    在案，並於111年8月2日確定等情，有上開判決及臺灣高等
    法院被告前案紀錄表在卷可稽。而本案檢察官就此部分係於
    108年11月24日偵查終結提起公訴，嗣於108年12月16日始繫
    屬本院等情，有臺灣桃園地方檢察署108年12月16日桃檢東
    闕107偵33190字第1089117067號函暨本院收狀章（見審訴字
    卷，第7頁）及臺灣高等法院被告前案紀錄表在卷可憑，為
    繫屬在後且嗣已判決確定者，揆諸上揭說明，自應諭知免訴
    之判決。
據上論斷，應依刑事訴訟法第299條第1項前段、第302條第1款，
判決如主文。
本案經檢察官吳宗憲提起公訴，檢察官黃鈺斐、施韋銘到庭執行
職務。
中　　華　　民　　國　　111 　年　　8 　　月　　30　　日
                  刑事第十一庭  審判長法  官  潘政宏
                                      法  官  蔡旻穎
                                      法  官  翁健剛
以上正本證明與原本無異。
如不服本判決應於收受判決後20日內向本院提出上訴書狀，並應
敘述具體理由。其未敘述上訴理由者，應於上訴期間屆滿後20日
內向本院補提理由書(均須按他造當事人之人數附繕本)「切勿逕
送上級法院」。 
　　　　　　　　　　　　　　　        書記官　鄭雨涵
中　　華　　民　　國　　111 　年　　8 　　月　　31　　日
中華民國刑法第339條之4
犯第339條詐欺罪而有下列情形之一者，處1年以上7年以下有期
徒刑，得併科1百萬元以下罰金：
一、冒用政府機關或公務員名義犯之。
二、三人以上共同犯之。
三、以廣播電視、電子通訊、網際網路或其他媒體等傳播工具，
    對公眾散布而犯之。
前項之未遂犯罰之。
洗錢防制法第2條
本法所稱洗錢，指下列行為：
一、意圖掩飾或隱匿特定犯罪所得來源，或使他人逃避刑事追訴
    ，而移轉或變更特定犯罪所得。
二、掩飾或隱匿特定犯罪所得之本質、來源、去向、所在、所有
    權、處分權或其他權益者。
三、收受、持有或使用他人之特定犯罪所得。
洗錢防制法第14條
有第二條各款所列洗錢行為者，處7年以下有期徒刑，併科新臺
幣5百萬元以下罰金。
前項之未遂犯罰之。
前二項情形，不得科以超過其特定犯罪所定最重本刑之刑。